臺灣高雄地方法院刑事判決　　　　　　　　　　　　九十三年度簡上字第一六八號
　　上　訴　人　臺灣高雄地方法院檢察署檢察官
　　被　　　告　戊○○
右列上訴人因被告竊盜案件，不服本院鳳山簡易庭九十三年度簡字第三八九號中華民
國九十三年一月二十九日第一審判決（聲請簡易處刑案號：九十二年度偵字第二五三
一○號），提起上訴並移
字第四四三四號、九十三年度偵字第七四六四號），本院判決如左：
    主  文
原判決撤銷。
戊○○連續毀壞安全設備竊盜，處有期徒刑捌月。
    事  實
一、戊○○前於民國七十九年間，因妨害風化案件，經臺灣高等法院高雄分院以七十
    九年度上訴字第一○六八號判決處有期徒刑八年確定，於八十三年十一月三十日
    假釋出獄；惟其於前開假釋期間之八十四年間，復因違反麻醉藥品管理條例、八
    十五年間又因違反懲治盜匪條例案件，分別經本院八十五年度易字第五○八號判
    決處有期徒刑四月，及本院八十五年度訴字第一二二三號、臺灣高等法院高雄分
    院八十五年度上訴字第一七六六號、最高法院八十六年臺上字第六三五○號判決
    處有期徒刑八年確定，該二案嗣經臺灣高等法院高雄分院八十七年度聲字第一八
    號裁定定應執行有期徒刑八年二月確定；經撤銷前開假釋，連同殘刑三年四月十
    九日，接續執行，於八十五年七月二十六日入監執行，又於九十一年四月十二日
    縮短刑期假釋出獄，指揮書執畢日期為九十六年二月四日（不構成累犯）。詎戊○○於假釋期間不知悔改，竟基於意圖為自己不法所有之概括犯意，連續於下列
    時、地竊取財物：
（一）戊○○於九十二年十二月十三日上午十一時許，騎乘車牌號碼ＨＲ２—１１６
      號重型機車，搭載與其有共同犯意聯絡之妻吳佩茹（涉犯竊盜罪部分，業據原
      審判處拘役三十日，緩刑二年確定），於同日十一時二十五分許，前往高雄縣
      大社鄉○○路十四巷三○五號旁空地，由吳佩茹站在機車旁把風，戊○○負責
      下手行竊之方式，共同竊取時基企業有限公司所有之鐵製格子板一塊，價值約
      新臺幣（下同）五百元，並於得手後藏置於前開機車上騎車逃逸。嗣因戊○○
      與吳佩茹於竊得鐵製格子板騎車離去之際，經時基企業有限公司職員辛○○親
      眼目睹記下車牌號碼，並向警方報案，警方遂循線於同日上午十一時四十五分
      許，至址設高雄縣大社鄉○○路○段三一○號之灣興環保有限公司，查獲正欲
      出售鐵製格子板之戊○○與吳佩茹。
（二）戊○○於九十三年一月六日下午一時許，行經高雄縣仁武鄉○○路旁，見丙○○所有之車牌號碼ＯＥＭ－６９２號重型機車其上機車鑰匙未取下，竟以轉動
      鑰匙發動引擎之方式，下手竊取上開機車，並於得手騎車後離去。嗣於九十三
      年一月十日下午二時許，戊○○騎乘上開機車搭載吳佩茹欲前往親友家，行經
      高雄縣大社鄉○○路○段臺糖加油站時，為警當場查獲，並扣得丙○○所有之
      鑰匙五支。
（三）戊○○於九十三年二月二十日上午十一時許，騎乘車牌號碼ＸＵＲ－０８５號
      重型機車，行經高雄市○○區○○路長安巷十六號鐵皮屋前，見該處大門未關
      ，竟徒手竊取己○○所有之白鐵製大門一座，並於得手後將該白鐵製大門放置
      於上開機車，旋騎乘上開機車前往高雄縣仁武鄉八掛寮，將該白鐵製大門出售
      予舊貨估價商。
（四）戊○○於九十三年二月二十四日上午十一時二十分許，騎乘車牌號碼ＸＵＲ－
      ０８５號重型機車，搭載不知情之友人許正忠，至高雄市○○區○○路長安巷
      十六號鐵皮屋後方巷內，戊○○告知許正忠其欲下車找友人，旋獨自步行至該
      鐵皮屋內（無故侵入他人建築物罪部分未據告訴），徒手竊取己○○所有之白
      鐵三十二支，價值約九千六百元，並於得手後欲離去之際，為己○○當場發現
      報警查獲。
（五）戊○○於九十三年二月二十七日下午一時三十分許，騎乘機車行經位於高雄縣
      仁武鄉烏林村林森巷三三號之林氏宗祠，見該處無人看管，竟以徒手破壞不鏽
      鋼門連結牆壁之三段鎖門鎖安全設備，下手竊取林氏家族祭祀公業所有安裝於
      林氏宗祠建築物上之不鏽鋼門四面，價值約二萬元，並於得手後將該不鏽鋼門
      分次放置於機車上，於同日下午二時許，騎車分批載運上開不鏽鋼門至位於高
      雄縣仁武鄉○○段三三地號之家昇清潔行，販售予不知情之負責人林秀敏，共
      計得款二千七百四十元。嗣林氏宗祠之總務乙○○於林氏宗祠遭竊後四處尋訪
      ，於同年月二十九日下午四時許，至上開家昇清潔行發現上開不鏽鋼門，遂報
      警處理，警方依林秀敏之陳述循線查獲戊○○。
二、案經高雄縣政府警察局仁武分局、高雄市政府警察局楠梓分局先後報請臺灣高雄
    地方法院檢察署檢察官聲請簡易判決處刑及移送併辦。
    理  由
壹、訊據被告戊○○固承認於右述時、地下手竊取事實（一）至（五）所示之財物乙
    情不諱，惟辯稱：事實（一）部分我是自己下手偷，我太太吳佩茹並未參與，至
    於事實（五）部分，我是行經林氏宗祠，發現不鏽鋼門四面已卸下放在宗祠外的
    牆壁，便將鐵門載走，並未破壞門鎖云云。經查：
一、事實（一）部分，業據被告戊○○於警訊及偵查中供承不諱（警卷九十二年十二
    月十三日調查筆錄、偵字第二五三一○號卷第三頁），核與被害人時基企業有限
    公司之職員辛○○於警、偵訊時指訴之情節相符（警卷九十二年十二月十三日偵
    訊筆錄、偵字第二五三一○號卷第一七至一八頁），且有扣押筆錄、扣押物品目
    錄表、贓物認領保管單、委託書、高雄市政府營利事業登記證各一份與現場查獲
    照片八張在卷可資佐證。被告戊○○雖於本院審理時翻異前供，改稱：我是自己
    下手偷，吳佩茹並未參與云云，然查被告戊○○係與同案被告吳佩茹基於共同犯
    意聯絡，推由同案被告吳佩茹站在機車旁把風，由被告戊○○負責下手竊取乙情
    ，業經同案被告吳佩茹於警訊時自承：戊○○向我提議行竊，我同意後，二人騎
    乘機車至高雄縣大社鄉○○路十四巷三○五號旁，由我在機車旁把風，等戊○○
    將鐵製格子板搬至機車上，再一同離去等語在卷（警卷九十二年十二月十三日調
    查筆錄），是被告戊○○上開辯解純屬迴護同案被告吳佩茹之飾詞，無可採取。
二、事實（二）、（三）、（四）部分，業據被告戊○○於本院審理時坦承不諱，核
    與證人庚○○於本院審理時證述：我沒有下手竊取車牌號碼ＯＥＭ－６９２號重
    型機車等情一致（本院九十三年四月三十日審判筆錄），並經證人丙○○於警訊
    、偵查與本院審理時證述：車牌號碼ＯＥＭ－６９２號重型機車為我所有，於九
    十三年一月六日下午一時許，在高雄縣仁武鄉○○路旁失竊，失竊時機車鑰匙插
    在車上，扣案五支鑰匙均為我所有等語屬實（警卷九十三年一月十日調查筆錄、
    偵字第一三七八號卷第三三頁、本院九十三年四月三十日審判筆錄），及證人己○○於警訊及本院審理中證述：戊○○於九十三年二月二十日竊取我所有之白鐵
    製大門一座，當天我沒有將鐵皮屋的門關上，戊○○直接將門搬走，戊○○又於
    同年月二十四日，由鐵皮屋後方巷子進入鐵皮屋內，竊取我所有之白鐵三十二支
    等語明確（警卷九十三年二月二十四日詢問筆錄、本院九十三年四月三十日審判
    筆錄），且有扣押筆錄、扣押物品目錄表、贓物認領保管單各二份，高雄縣警察
    局車輛尋獲電腦輸入單、查詢車輛認可資料各一紙，錄影帶播拍照片三張與現場
    查獲照片九張在卷足憑，以及鑰匙五支扣案可證，足認被告戊○○之自白與事實
    相符，其確有為上開竊盜行為甚明。
三、事實（五）部分，業據證人乙○○於警訊及本院審理時證述：林氏宗祠是林氏祭
    祀公業所有，我們有聘請管理員負責打掃林氏宗祠，管理員於九十三年二月二十
    九日早上通知我，說宗祠的不鏽鋼門遭竊，管理員是隔二、三天才到宗祠去打掃
    一次，所以正確失竊時間，應該是在二月二十九日前二、三天，我到現場查看時
    ，發現不鏽鋼門整面遭搬走，該門本有用三段鎖連接牆壁鎖住，但門遭竊後，牆
    壁上的鎖頭已被破壞不能使用，我於九十三年二月二十九日下午四時許，在林秀
    敏的店裡發現遭竊的門，就報警處理等語明確（警卷九十三年二月二十九日、同
    年四月六日調查筆錄、本院九十三年五月十九日審判筆錄），核與證人林秀敏於
    警訊中陳述：戊○○於九十三年二月二十七日下午二時許，騎機車分二、三次載
    不鏽鋼門四面來店裡出售，當時我以二千七百四十元之價格收購，並要求戊○○
    留下身分證件等語相符（警卷九十三年二月二十九日調查筆錄），並有扣押筆錄
    、扣押物品目錄表、贓物認領保管單、被告戊○○之身分證影本、高雄縣政府稅
    捐稽徵處函各一份與現場查獲照片三張附卷可稽。被告戊○○雖辯稱係行經林氏
    宗祠，就發現門已卸下放在宗祠外的牆壁云云，惟查林氏宗祠每隔二、三天即有
    管理員前往打掃，宗祠發生任何情況，管理員均會立即反應乙節，此經證人乙○○於本院審理時結證稱：宗祠的門在遭竊前一直都是完好的，若門有遭人拆下或
    損壞之情形，管理員會向擔任總務的我反應，我會去修理，宗祠的門不可能會卸
    下來放在宗祠旁的牆壁等語在卷（本院九十三年五月十九日審判筆錄），且觀諸
    警卷所附不鏽鋼門照片所示，該不鏽鋼門狀況良好，外表相當嶄新，衡情應無可
    能遭宗祠之管理人員自建築物卸下放置牆邊，被告戊○○上開所辯與常情有悖，
    殊無可信，上開不鏽鋼門應係被告戊○○以破壞門鎖之方式予以竊取，至為灼然
    。
四、綜上所述，被告戊○○所辯純屬事後卸責之詞，不足採信，事證明確，被告戊○○犯行洵堪認定。
貳、按門鎖屬安全設備，若破壞門鎖後行竊，應成立刑法第三百二十一條第一項第二
    款之毀壞安全設備竊盜罪（最高法院八十九年度臺上字第五五四六號判決意旨參
    照），是核被告戊○○事實（一）至（四）部分所為，係犯刑法第三百二十條第
    一項之竊盜罪，至事實（五）所為，則係犯刑法第三百二十一條第一項第二款之
    毀壞安全設備竊盜罪，聲請簡易判決處刑書雖僅記載被告戊○○涉犯竊盜罪，惟
    公訴人於蒞庭時已予更正，是本院無庸變更起訴法條。被告戊○○就事實（一）
    部分與同案被告吳佩茹有犯意聯絡，行為分擔，為共同正犯。被告戊○○上開五
    次竊盜犯行，時間緊接，方法相似，觸犯構成要件相同之罪名，顯係基於概括犯
    意為之，為連續犯，爰依刑法第五十六條之規定，論以一較重之毀壞安全設備竊
    盜罪，並加重其刑。又聲請簡易判決處刑書雖未提及事實（二）至（五）部分，
    然該部分與聲請簡易判決處刑並經本院論罪科刑之事實（一）部分，有連續犯之
    裁判上一罪關係，本院自應併予審究。
參、被告戊○○犯罪事證明確，原審予以論罪科刑，固非無見，惟查(1)被告戊○○所
    為事實（二）至（五）部分犯行，原審未及併案審酌，尚有未洽，(2)被告戊○○
    並未與同案被告吳佩茹共同竊取證人丁○○所有之白鐵皮片三片（詳如後述），
    原審誤認被告戊○○此部分所為成立竊盜罪，亦有不當。檢察官執此提起上訴，
    指摘原判決不當，為有理由，自應由本院予以撤銷改判。爰審酌被告戊○○前於
    七十九年間，因妨害風化案件，經臺灣高等法院高雄分院以七十九年度上訴字第
    一○六八號判決處有期徒刑八年確定，於八十三年十一月三十日假釋出獄；惟其
    於前開假釋期間之八十四年間，復因違反麻醉藥品管理條例、八十五年間又因違
    反懲治盜匪條例案件，分別經本院八十五年度易字第五○八號判決處有期徒刑四
    月，及本院八十五年度訴字第一二二三號、臺灣高等法院高雄分院八十五年度上
    訴字第一七六六號、最高法院八十六年臺上字第六三五○號判決處有期徒刑八年
    確定，該二案嗣經臺灣高等法院高雄分院八十七年度聲字第一八號裁定定應執行
    有期徒刑八年二月確定；經撤銷前開假釋，連同殘刑三年四月十九日，接續執行
    ，於八十五年七月二十六日入監執行，又於九十一年四月十二日縮短刑期假釋出
    獄，指揮書執畢日期為九十六年二月四日，有臺灣高等法院被告全國前案紀錄表
    在卷可查，素行不佳，其於假釋期間不知悛悔，不思以合法途徑獲取財物，竟連
    續為本案竊盜犯行，本不宜寬貸，惟念犯後坦承部分犯行等一切情狀，量處如主
    文所示之刑，公訴人於蒞庭時求處有期徒刑一年六月，本院認尚嫌過重，應以主
    文所示之刑為適當。至被告戊○○持以竊取事實（二）所示重型機車之鑰匙，係
    證人丙○○所有之物，業據證人丙○○於本院審理時證述在卷（本院九十三年四
    月三十日審判筆錄），本院自不得予宣告沒收，附此敘明。
肆、聲請簡易判決處刑意旨另以：被告戊○○與同案被告吳佩茹於九十二年十二月十
    三日上午十一時四十分許，騎乘車牌號碼ＨＲ２—１１６號機車，前往高雄縣大
    社鄉○○村○○路一八五號後面空地，共同竊取丁○○所有之白鐵皮片三片，價
    值約二百元，得手後藏置前開機車上，再前往高雄縣大社鄉○○路三一○號前兜
    售，旋於同日十一時四十五分許為警當場查獲，因認被告戊○○所為涉犯刑法第
    三百二十條第一項之竊盜罪嫌云云。按犯罪事實應依證據認定之，無證據不得認
    定犯罪事實，又被告或共犯之自白，不得作為有罪判決之唯一證據，仍應調查其
    他必要之證據，以察其是否與事實相符，刑事訴訟法第一百五十四條第二項、第
    一百五十六條第二項分別定有明文。本件公訴人認被告戊○○涉有上開犯行，無
    非係以被告戊○○與同案被告吳佩茹於警訊時一致供述有於前揭時、地拿取白鐵
    皮片三片等語，核與證人丁○○於警訊時陳述該白鐵皮片三片係其所有失竊之物
    品等情相符，並有贓物認領保管單一紙在卷可憑，為其論罪之依據。訊據被告戊○○於偵、審時否認上開犯行，辯稱：白鐵皮片三片是丁○○不要的，我才拿走
    等語。經查：證人丁○○於本院審理時到庭結證稱：警方查獲之白鐵皮片三片，
    是先前向我承租房屋使用的人遺留下的，我不想要，就將白鐵皮片丟在路邊，看
    誰要就讓他拿走，後來白鐵皮片遭人取走，警方通知我到警局製作筆錄，我有向
    警察表示白鐵皮片是我不要的，但警察仍問我價值多少，我說不知道，警察說乾
    脆寫二百元，並叫我在筆錄上簽名捺指印等語明確（本院九十三年四月三十日審
    判筆錄），可見證人丁○○將上開白鐵皮片丟在路邊，主觀上即有拋棄持有該白
    鐵皮片之意，被告戊○○取走證人丁○○棄置之物，所為並未破壞證人丁○○之
    財產法益，尚難以竊盜罪相繩，此外，本院復查無其他積極證據足認被告戊○○
    涉有右揭竊盜犯行，原應為被告戊○○無罪之諭知，惟聲請簡易判決處刑意旨認
    此部分與前開論罪科刑之部分，有裁判上一罪之連續犯關係，爰不另為無罪之諭
    知。
伍、末按檢察官聲請以簡易判決處刑之案件，經法院認為有第四百五十一條之一第四
    項但書之情形者，應適用通常訴訟程序審判之，刑事訴訟法第四百五十二條定有
    明文。另按對於簡易判決之上訴，準用刑訴法第三編第一章及第二章之規定，管
    轄第二審之地方法院合議庭受理簡易判決上訴案件，應依通常程序審理。其認案
    件有刑訴法第四百五十二條之情形者，應撤銷原判決，逕依通常程序為第一審判
    決，法院辦理刑事訴訟簡易程序案件應行注意事項第十四項亦定有明文。本件檢
    察官聲請簡易判決處刑意旨，未就被告戊○○右揭事實欄（二）至（五）部分一
    併聲請本院以簡易判決處刑，而事實欄（五）部分，被告戊○○係犯刑法第三百
    二十一條第一項第二款之毀壞安全設備竊盜罪，法定最輕本刑為有期徒刑六月，
    且被告戊○○係連續犯，本院認不宜對被告戊○○宣告緩刑或得易科罰金之有期
    徒刑，足認本件不合刑事訴訟法第四百四十九條所定得以簡易判決處刑之案件，
    而有刑事訴訟法第四百五十一條之一第四項但書第一款之情形，故依前揭規定，
    應由本院合議庭逕依通常程序審理後，自為第一審判決，併此敘明。
據上論斷，應依刑事訴訟法第四百五十五條之一第一項、第三項、第四百五十二條、
第四百五十一條之一第四項第一款、第三百六十九條第一項前段、第三百六十四條、
第二百九十九條第一項前段，刑法第二十八條、第五十六條、第三百二十條第一項、
第三百二十一條第一項第二款，判決如主文。
本案經檢察官甲○○到庭執行職務。
中      華      民      國      九十三      年    五    月    二十八    日
                                  臺灣高雄地方法院刑事庭
                                      審判長法官    張  桂  美
                                            法官    唐  中  興
                                            法官    莊  珮  君
右正本證明與原本無異。
不得上訴。
                                          書記官    呂  怜  勳
中      華      民      國      九十三      年    五    月    二十八    日
附錄本判決論罪科刑法條：
中華民國刑法第三百二十一條
犯竊盜罪而有左列情形之一者，處六月以上、五年以下有期徒刑：
一  於夜間侵入住宅或有人居住之建築物、船艦或隱匿其內而犯之者。
二  毀越門扇、牆垣或其他安全設備而犯之者。
三  攜帶兇器而犯之者。
四  結夥三人以上而犯之者。
五  乘火災、水災或其他災害之際而犯之者。
六  在車站或埠頭而犯之者。
前項之未遂犯罰之。
